臺灣桃園地方法院刑事判決　　　　　　　　　　　　九十二年度訴字第一五六八號
　　公　訴　人　臺灣桃園地方法院檢察署檢察官
　　被　　　告　甲○○
右列被告因公共危險案件，經檢察官提起公訴（九十二年度偵字第一六四九三號），
本院判決如左：
    主  文
甲○○以加害生命之事，恐嚇他人致生危害於安全，處有期徒刑柒月，扣案之打火機
壹個，沒收。
    事  實
一、甲○○因濫用安非他命成習，致有疑心、離群及自卑等精神疾病，惟其口語表達
    能力良好，思考歷程連貫，並無心神喪失或精神耗弱之情形，於民國九十二年十
    月十三日下午五時許，在其桃園縣楊梅鎮○○路三二０巷二八號住處內，因不願
    跟隨其母丙○○前往醫院診治其前日車禍所受外傷，竟出於恐嚇之犯意，至其上
    開住處門口，取得其兄宋鴻正所有，放置於該處備以添加機車汽油之汽油一桶入
    內，將汽油潑灑於其上開住處客廳地板上，取出其所有平日用以抽煙之打火機一
    個，在客廳內手持打火機出言恫稱：「你要不要死，要死就一起來」等語，以欲
    加害生命之事恐嚇丙○○，使丙○○心生畏懼，致生危害於安全。丙○○見狀，
    驚恐之下，旋即通知在屋外之次子即甲○○之兄乙○○報警，甲○○則將汽油桶
    放置在客廳沙發前之茶几上，呆坐在客廳內沙發。嗣經警消獲報後趕至現場在外
    商議如何入內之際，甲○○即自行走出屋外而為警查獲，並當場扣得汽油桶（空
    桶）一個及甲○○所有之打火機一個。
二、案經桃園縣警察局楊梅分局報請臺灣桃園地方法院檢察署檢察官偵查起訴。
    理  由
一、訊據被告甲○○對於其有於上開時、地，因不願前往醫院就醫，憤而在其上開住
    處客廳內潑灑汽油之事實坦承不諱，惟辯稱：當時並未手持打火機，出言恐嚇云
    云。然查：被告確有在其上開住處撥灑汽油時，手持打火機對證人丙○○恫稱上
    開言詞，使之深恐被告點火，驚懼之下，至屋外告知次子即證人乙○○報警處理
    等情，業據證人丙○○於警訊時、偵查中及本院審理時證述綦詳，並經證人乙○○於偵查中及本院審理時證稱渠在屋外經證人丙○○告知上情，並要之報警處理
    後，進入屋內時，確有見被告手持打火機站立在上開住處客廳內灑有汽油處狀似
    放火，渠因深怕被告點火，旋將證人丙○○拉往屋外，其後，渠二人即不敢再進
    入屋內，僅在外等候警消人員前來處理等語屬實，佐以證人丙○○、乙○○分為
    被告之親母、胞兄，若被告在案發時，潑灑汽油後，未取出打火機佯稱放火，並
    對證人丙○○恫嚇上語，證人丙○○、乙○○當均無設詞誣陷被告，羅織被告入
    罪之可能，是以，足徵被告上開所辯，顯係事後卸責之詞，不足採信，其確有在
    潑灑汽油後手持打火機，以此動作佯稱放火及口出上開言語之事實，洵堪認定。
    再以證人丙○○在經被告對之恫稱上語，並以上舉相向後，旋即通知在屋外之證
    人乙○○報警，嗣經證人乙○○將之拉出屋外後，即不敢再度入內等情觀之，證
    人丙○○顯有因被告上開言語及動作，而頓感生命安全因此遭受威脅，而心生畏
    懼無疑，此外，並有現場照片四張附卷可稽及汽油桶、打火機各一個扣案可資佐
    證，事證明確。
二、至辯護意旨論被告上開犯行，係在精神耗弱之狀態下所為一節，經本院將被告送
    往行政院國軍退除役官兵輔導委員會桃園榮民醫院進行精神鑑定，選定該院成人
    精神科許景琦醫師為鑑定人，鑑定被告涉案之精神狀態，是否有心神喪失或精神
    耗弱之情形，認被告：持續多年有使用安非他命、海洛因及搖頭玩等物質之習慣
    ，現仍會使用，曾於八十九年至九十一年間，曾至行政院衛生署桃園療養院及為
    恭醫院住院治療，出院後未規則返診。在警陪同下前來接受鑑定時，外觀整潔，
    口語表達能力良好，談話可切題，思考歷程連貫，對會談的態度顯得較不耐煩，
    惟仍可配合完成測驗。主觀上認為自己係一心理非常健康之人，經由測驗結果顯
    示，被告具有疑心、慮病、離群、自卑等精神症狀傾向，性格壓抑較弱，攻擊性
    非常強，自我強度強，獨立性適中。固可能為因安非他命濫用所致，具有妄想症
    、慮病、離群、退縮、自卑等症狀之精神病患者，並疑有反社會性格，然案發當
    時之精神狀態應無呈刑法所稱精神耗弱或心神喪失之情形，此有該院九十參年一
    月二日桃醫醫字第０九三０００００九０號函及函覆之精神科精神鑑定報告書各
    一份在卷可稽，佐以被告於本院準備程序及審理之過程中，雖顯有焦躁，然對於
    本院之訊問，均得切題且完整回答，提出對自己有利之抗辯，對於外界事物之認
    知理解能力及表達能力要與常人無異等情觀之，被告於案發時之精神狀態，顯無
    心神喪失或精神耗弱之情形，辯護意旨論被告係在精神耗弱之狀態下而為上開恐
    嚇犯行云云，要無可採。
三、另公訴人認被告在其上開住處客廳內潑灑汽油，手持打火機之舉，係意在放火云
    云。惟查：被告雖有在其上開住處客廳內潑灑汽油，並手持打火機，對證人丙○○恫稱上開言詞之舉，已如前述，然被告在案發時所持用，內有汽油之汽油桶一
    個，係證人宋鴻正所有之物，業據被告於警訊時及本院審理時供承在卷，並經證
    人宋鴻正於警訊時證稱：「（甲○○稱其所使用之汽油桶是你所有是否正確？作
    何用途？）是我所有」等語屬實，而扣案之打火機一個則係被告平日因有吸煙習
    慣所隨身帶之物品，亦經證人乙○○於本院審理時證稱在卷，均非被告計畫放火
    而事先購買或預藏之物品，且被告於案發時持有打火機之手勢，係保持自然下垂
    之狀態，無高舉打火機揚言放火或將之低放靠近灑有汽油之客廳地面之行為，實
    際上亦無試圖作出點火之動作，在證人乙○○見狀將證人丙○○拉出門外，報警
    後迄警抵達現場約有十分鐘之期間內，被告亦僅有呆坐在客廳內沙發上觀看電視
    ，均未再有任何言語及舉動等情，亦經證人丙○○、乙○○於本院審理時分別證
    述在卷（本院卷第一一七頁、第一二０頁），復經證人古峻瑀即到場處理警消人
    員於本院審理時證稱：「（你到現場去時，看到何狀況？）我走到門口，就聞到
    很濃的汽油味，我不敢進去，因他家人說被告手上有打火機。叫我們不要刺激他
    。等到消防隊來，要討論如何進去時，我們決定我上去撲他，要二名消防隊員把
    滅火器帶好，消防隊員就說滅火器要等另一台車來，正當我們退在旁邊等候時，
    被告看到左鄰右舍都圍在一起，就走出來，我們就把他帶離他們家附近，想要找
    他的打火機，所以其他同事就藉故要抽煙，沒有火，這時被告就從口袋把打火機
    拿出來‧‧‧」等語綦詳（本院卷第一二三頁），並有證人古峻瑀所製作之桃園
    縣政府警察局楊梅分局楊梅派出所案情摘要表及備忘錄各一份附卷可憑，是以，
    若被告真有意放火，則在其潑灑汽油取出打火機後，理當緊靠灑有汽油之地板站
    立，手勢高舉或低放打火機作隨時點火之準備，要無呆坐於客廳沙發上，開啟電
    視機觀看，並將打火機收放在其所著長褲口袋內之可能，甚且在報警處理後迄警
    前來時止約長達十分鐘之時間，既無人出面阻止，機會俯拾即是，時間綽綽有餘
    ，當可輕易順遂其圖，惟其不然，不僅未接近汽油潑灑處，更無四處走動，僅持
    續保持呆坐沙發之姿，抑有進者，在警消人員趕至現場時，猶無反抗或對峙之反
    應，在警消人員動用任何強制力前，即主動走出屋外，並將其所持之打火機持交
    警消人員，綜上各情，足徵被告主觀上並無放火之真意，其僅有欲以此激烈方式
    ，恫嚇以達阻礙其母將其送醫之意，至為灼然，堪認被告辯稱並無放火真意等語
    符實可採。公訴人指稱被告有意放火云云，容有誤會，應予敘明。從而，本案事
    證明確，被告上開恐嚇犯行洵堪認定，應予依法論處。
四、核被告所為，係犯刑法第三百零五條之恐嚇危害安全罪。公訴人誤認被告在其上
    開住處客廳內潑灑汽油，手持打火機之舉，係意在放火，指其涉犯刑法第一百七
    十三條第三項、第一項之放火未遂罪云云，固有未洽，惟因被告係以上開舉動藉
    以恐嚇證人丙○○，起訴與本院之基本社會事實仍屬同一，本院自得予以審理，
    並變更起訴之法條。又被告對證人丙○○恫稱上開言語之行為，雖未經公訴人載
    明於起訴書犯罪事實中，然因此與業經起訴之潑灑汽油手持打火機之行為，均為
    被告出於單一恐嚇犯意所為之舉動，在評價上屬於同一事實之單純一罪關係，本
    院應併予審理。爰審酌被告犯罪之動機、目的、僅因其母欲帶其前往就醫，即以
    潑灑汽油佯稱放火之方式恐嚇證人丙○○，不思克盡孝道，反使證人丙○○因此
    飽受驚嚇，其行為潛藏之危險甚鉅，所生危害匪淺及其犯後坦承部分事實，態度
    尚稱良好等一切情狀，量處如主文所示之刑。又扣案之打火機一個，係被告所有
    ，業據其於本院審理時供明在卷，為其供本件犯罪所用之物，爰依刑法第三十八
    條第一項第二款規定，併予宣告沒收。至扣案之汽油桶一個，雖係供被告本件犯
    罪所用之物，惟非被告所有，而係證人宋鴻正所有之物，此業據被告於警訊時及
    本院審理時供述在卷，並經證人宋鴻正於警訊時證述無訛，又非違禁物，依法自
    不得諭知沒收，併予敘明。
據上論斷，應依刑事訴訟法第二百九十九條第一項前段、第三百條，刑法第三百零五
條、第三十八條第一項第二款，罰金罰緩提高標準條例第一條前段，判決如主文。
本案經檢察官何祖舜到庭執行職務。
中      華      民      國    九十三    年      二      月     十二     日
                              臺灣桃園地方法院刑事第十一庭
                                  審判長法  官  林孟宜
                                        法  官  蔡榮澤
                                        法  官  吳麗英
右正本證明與原本無異。
如不服本判決，應於判決送達後十日內向本院提出上訴狀( 應附繕本 )，上訴於
臺灣高等法院。
                                        書記官  陳淑瓊
中      華      民      國    九十三    年      二      月    二十七    日
附錄本案論罪科刑法條：
刑法第三百零五條：以加害生命、身體、自由、名譽、財產之事，恐嚇他人致生危害
                  於安全者，處二年以下有期徒刑、拘役或三百元以下罰金。
